臺灣高等法院民事裁定　　　　　　　　　100年度聲字第365號
　　聲請人　張芝菡
上列聲請人因與相對人蔡梅蓮間請求侵權行為損害賠償事件，聲
請訴訟救助，本院裁定如下：
    主  文
聲請駁回。
聲請費用由聲請人負擔。
    理  由
一、按當事人無資力支出訴訟費用者，法院應依聲請，以裁定准
    予訴訟救助。但顯無勝訴之望者，不在此限。法院認定前項
    資力時，應斟酌當事人及其共同生活親屬基本生活之需要，
    民事訴訟法第107條定有明文。所謂無資力，係指窘於生活
    ，且缺乏經濟上之信用（最高法院18年抗字第260號、43年
    台抗字第152號判例意旨參照），亦即所謂無資力支出訴訟
    費用，並非當事人全無財產之謂，當事人雖有財產而不能自
    由處分者，如無籌措款項以支出訴訟費用之信用技能，即為
    無資力支出訴訟費用（最高法院29年抗字第179號判例意旨
    參照）；申言之，若非取給於自己或共同生活親屬基本生活
    之費用不能支出訴訟費用，且無籌措款項以支出訴訟費用之
    信用技能，即難謂為無資力支出訴訟費用。此項請求救助之
    事由，依同法第109條第2項、第284條之規定，應以證據釋
    明之。而法院調查聲請人是否無資力支出訴訟費用，專就聲
    請人提出之證據為之，如聲請人並未提出證據，或依其提出
    之證據，未能信其無資力支出訴訟費用之主張為真實，即應
    將其聲請駁回，並無依職權調查或定期命補正之必要（最高
    法院26年滬抗字第34號判例意旨參照）。
二、本件聲請人主張：其與相對人間請求侵權行為損害賠償事件
    ，因不服臺灣臺北地方法院99年度重訴字第1127號民事判決
    ，提起上訴，經該法院裁定命其應繳納裁判費新臺幣（下同
    ）28萬1,868元。雖其名下有豹泉國際投顧有限公司（下稱
    豹泉公司）、佳錄科技股份有限公司（下稱佳錄公司）之股
    權，惟豹泉公司目前為歇業狀態，佳錄公司則已下市並歇業
    中，其收入未達新北市最低生活費用，如以信用擔保籌措款
    項，金融業不可能予以認可，故其無資力支出訴訟費用，相
    關證物援引本院100年度聲字第199號所附資料，為此聲請訴
    訟救助等語。
三、查聲請人前以相同理由聲請訴訟救助，經本院以未能釋明其
    無資力支出訴訟費用之主張為真實，於民國100年7月29日以
    100年度聲字第199號裁定駁回，嗣聲請人不服，提起抗告，
    復因未繳納抗告費，遭本院於同年11月18日駁回抗告在案，
    有裁定在卷可稽。聲請人本件聲請訴訟救助仍援用相同理由
    ，提出相同之證據，顯就無資力支出訴訟費用之事實未盡釋
    明之責。揆諸首開說明，聲請人所為本件訴訟救助之聲請，
    即無從准許，爰裁定如主文。
中    華    民    國   100    年    12    月     7    日
                  民事第十三庭
                      審判長法  官  蕭艿菁
                            法  官  賴劍毅
                            法  官  林麗玲
正本係照原本作成。
如不服本裁定，應於收受送達後10日內向本院提出抗告狀，並應
繳納抗告費新台幣１千元。
中    華    民    國   100    年    12    月    7     日
                            書記官  陶美玲